臺灣新北地方法院民事判決
111年度訴字第1348號
原      告  周深望  
 訴訟代理人 劉彥麟律師
            王啓任律師
            洪佩雲律師
複代理人    江衍奕
被      告  趙曉音  

上列當事人間請求侵權行為損害賠償等事件，經本院於民國111
年9月15日言詞辯論終結，判決如下：
    主  文
原告之訴駁回。
訴訟費用由原告負擔。
    事實及理由
一、原告主張：
　㈠被告於新北市泰山幸福教會擔任主任牧師一職，原告加入上
    開被告所掌管教會之信徒，因而結識被告。於民國107年9月
    間，原告因與他人發生房屋買賣糾紛，遂向對外宣稱具有法
    律專業背景的被告諮詢，並提供原告與他人之對話錄音檔案
    予被告。
　㈡嗣因兩造間發生細故，被告竟分別於109年9月26日，在其於
    教會之例行臉書直播中公開稱原告「他們全家都在看精神科
    」、「他們家就是，最好不要靠近」、「精神科你又不知道
    他看什麼，幻想症啊幻聽幻覺一堆」，並公開被告與原告母
    親之通訊軟體LINE對話紀錄；另於同年月27日，在其公開之
    社群軟體臉書張貼上開原告與他人之非公開對話錄音檔案。
    又被告於109年7月1日，在其所經營之臉書粉絲專業頁「甲○
    ○」中直播，向不特定人傳述足以毁損原告人格之負面言論
    如：「就是就說欺負趙媽媽嘛」、「就算最後我匯給他10萬
    塊，然後請他不要再騷擾我媽」、「他欺負老人家啊，他們
    真的欺負老人家」等，不法侵害原告之隱私權及名譽權。
　㈢被告無故將原告之家人狀況、病歷、非公開之錄音檔、通訊
    軟體LINE對話紀錄等，得識別原告及原告家人之個人資料散
    布於網路上，不法侵害原告之隱私權；被告於臉書直播中，
    負面評價原告為一惡劣、危險、欺負老人家之人，自屬不法
    侵害原告之名譽權，違反個人資料保護法。
　㈣另原告受被告明示，並無義務，協助照護被告母親，共計支
    出新臺幣（下同)34萬9100元。
　㈤為此，爰依民法第184條第1項、第195條，個人資料保護法第
    29條第1項，請求被告賠償精神慰撫金20萬元。依民法第172
    條規定，請求被告返還34萬9100元。共計54萬9100元。
　㈥並聲明：
　⒈被告應給付原告54萬9100元，及自起訴狀繕本送達翌日起至
    清償日止，按週年利率百分之五計算之利息。
　⒉訴訟費用由被告負擔。
二、被告抗辯：
　㈠原告先交付錄音內容給第三人，被告不得已始隱藏原告名字
    張貼澄清，其中無法聽出原告姓名，況原告從未要求被告保
    密。
　㈡被告從未見過原告病歷資料，被告於直播中說「他們全家都
    在看精神科」、被告母親交到之壞朋友，皆未特定原告。況
    原告母親先片面使用被告截圖，謊稱被告要找黑道處理，被
    告始因此公布該截圖前後文自清，故原告姓名係由其母親張
    貼公布。被告並無任何不法行為，原告依民法第184條規定
    向被告請求損害賠償無理由，且亦罹於時效等語。
　㈢原告依民法第172條規定請求被告返還被告母親扶養費，惟查
    ，被告並未明示或暗示原告購買物資予被告母親，況原告請
    求權已罹於時效。又縱認原告依民法第176條規定主張，然
    受利益者為被告母親，向被告請求屬當事人不適格。
　㈣並聲明：
　⒈原告之訴駁回。
　⒉訴訟費用由原告負擔。
　⒊如受不利判決，願供擔保請准免為宣告假執行。
三、本件不爭執之事實
　㈠被告於109年9月26日在其臉書個人網頁以公開模式直播時，
    稱：「他們全家都在看精神科」、「他們家就是，最好不要
    靠近」、「精神科你又不知道他看什麼，幻想症啊幻聽幻覺
    一堆」等語。
　㈡被告於109年9月27日，在其臉書個人網頁以公開模式，上傳
    原告於107年9月間向被告諮詢其與地政士間房屋買賣糾紛之
    非公開對話錄音。
　㈢被告於109年7月1日，在其所經營之臉書粉絲專業頁「甲○○」
    中直播，向不特定人傳述：「就是就說欺負趙媽媽嘛」、「
    就算最後我匯給他10萬塊，然後請他不要再騷擾我媽」、「
    他欺負老人家啊，他們真的欺負老人家」等語。　
四、本件之爭點：
  ㈠按人格權受侵害時，得請求法院除去其侵害；有受侵害之虞
    時，得請求防止之。前項情形，以法律有特別規定者為限，
    得請求損害賠償或慰撫金；因故意或過失，不法侵害他人之
    權利者，負損害賠償責任；數人共同不法侵害他人之權利者
    ，連帶負損害賠償責任。不能知其中孰為加害人者亦同。不
    法侵害他人之身體、健康、名譽、自由、信用、隱私、貞操
    ，或不法侵害其他人格法益而情節重大者，被害人雖非財產
    上之損害，亦得請求賠償相當之金額。其名譽被侵害者，並
    得請求回復名譽之適當處分，民法第18條、184條第1項前段
    、第185條第1項、第195條第1項分別定有明文。所謂「名譽
    」係指人之品德、名聲、信譽或其他人格的價值，受到來自
    社會客觀的評價之謂，是名譽有無受到侵害，應以社會上對
    其之評價是否有受到貶損為斷。又按言論自由為人民之基本
    權利，有促進民主政治發展、實現多元社會價值之功能。而
    言論可分為事實陳述與意見表達，關於事實陳述部分，當事
    人如能證明為真實，或主要事實相符，不必責其陳述與真實
    分毫不差，或雖不能證明言論內容為真實，但依其所提證據
    資料，足認其有相當理由確信為真實者；屬意見表達者，如
    係善意發表，對於可受公評之事，而為適當之評論者，不問
    事實之真偽，均難謂係不法侵害他人之權利，而令負侵權行
    為損害賠償責任。再按意見為主觀之價值判斷，無所謂真實
    與否，在民主多元社會，各種價值判斷均應容許，而受言論
    自由之保障，僅能藉由言論之自由市場機制，使真理愈辯愈
    明而達到去蕪存菁之效果。因此對於可受公評之事，縱加以
    不留餘地或尖酸刻薄之評論，亦受憲法之保障，蓋維護言論
    自由即所以促進政治民主與社會之健全發展，與個人名譽可
    能遭受之損失兩相權衡，顯有較高之價值。
  ㈡就原告主張之109年9月26日言論部分（見本院卷第29至33頁
    ）：
　⒈查原告主張被告公布其病歷資料，違反個人資料保護法之規
    定，然原告所提出之相關錄影錄音光碟及譯文，均未見被告
    有何公布原告病歷資料行為，至被告在109年9月26日於直播
    中所稱上開言語內容，固然稱「他們全家都在看精神科」，
    然由被告之前後文所言，是欲諷刺他人行為有違常理之意，
    難認係以公布病歷資料指稱他人於精神科就診之事實，是原
    告就此部分之請求，即無理由。
　⒉又原告另提出被告於109年9月26日之直播影像截圖，主張被
    告於直播中出示手機畫面於螢幕前，而手機畫面即顯示對話
    者個人資訊，足以使公眾得悉被告所指為原告等情，固堪認
    定（見本院卷第145頁），然觀被告於該直播中所言，係為
    嘲諷原告所致，則被告行為雖使原告心生不快，且以公開直
    播方式對他人為嘲諷實是有損其自身品格之行為，然此終究
    非屬對原告名譽權之損害。再者，行為人之行為是否足以毀
    損他人名譽，應從一般社會之客觀標準加以判斷，非以當事
    人主觀感受為認定標準，觀諸被告公開直播之內容，然係為
    達其嘲諷，及拉攏第三人在其與原告糾紛中成為其支持者之
    目的，所為之聳動、誇張言語，是尚難認被告言語有貶損原
    告名譽。
　㈡就原告主張被告於109年9月27日張貼原告與第三人之錄音檔
    部分（見本院卷第143頁、第161至163頁）：
　　被告就其在109年9月27日直播中附加原告之錄音檔連結之事
    實坦承屬實，又上開錄音資料乃原告自行提供被告，此為原
    告所不爭執，則原告於提供檔案予被告時，既未約定被告使
    用方式，且於被告文字及張貼之錄音檔中均難以與原告為連
    結，則原告主張被告之行為侵害其名譽權及隱私權，即難憑
    採。
  ㈢就原告主張之109年7月1日言論部分（見本院卷第35至43頁）
    ：
　　原告主張被告該日直播內容中指稱原告欺負被告母親等語，
    已侵害原告之名譽權，然由當日被告於直播中之所述內容，
    亦難認被告所指即是原告，再者，被告指述原告「欺負」被
    告母親一詞，乃被告對於原告行為之評價，並未具體指述原
    告為不當之行為，是被告此部分言論，難認有損害原告之名
    譽。
  ㈣就原告主張被告應償還不當得利部分：
　⒈按未受委任，並無義務，而為他人管理事務者，其管理應依
    本人明示或可得推知之意思，以有利於本人之方法為之；管
    理事務，利於本人，並不違反本人明示或可得推知之意思者
    ，管理人為本人支出必要或有益之費用，或負擔債務，或受
    損害時，得請求本人償還其費用及自支出時起之利息，或清
    償其所負擔之債務，或賠償其損害。第174條第2項規定之情
    形，管理人管理事務，雖違反本人之意思，仍有前項之請求
    權，民法第172條、第174條固有明文。惟無因管理必須管理
    人有為本人管理事務之意思，即以其管理行為所生事實上之
    利益，歸屬於本人之意思，始能成立。
　⒉原告主張其代被告照顧被告母親，因而支出費用34萬9100元
    等語，亦即其係為被告管理事物即扶養義務，而將其利益歸
    屬於被告之意，然此為被告所否認，抗辯其並未委託原告代
    為照顧其母親等語，而查，本件原告並未能證明其確實支出
    之34萬9100元（細目詳本院卷第47頁），亦未能詳列其支出
    之時間及目的，且未舉證說明何以其支出之費用係代被告盡
    其扶養義務所致，則本件難認原告已盡其舉證之責；另以原
    告所列支出細項觀之，有營養品、海鮮樓餐廳、水龍頭活化
    器、鞋子、酒、窗簾、每週食材費用、捕老鼠洞、油資及人
    事費等，此些均屬日常生活所用物品之支出，則原告於支出
    該些款項時，原因即有多端，難認係為被告之利益而支出，
    是原告此部分之主張亦無理由。
五、綜上，原告主張被告直播之言論或張貼錄音檔案，難認與原
    告有所連結，而被告利用直播行為公開嘲諷他人，其行為縱
    使原告心中不悅，且屬有損自身品格行為，然其內容亦難認
    有損害原告名譽及隱私之結果；另原告為被告母親所支出之
    款項，難認係為被告利益所為之支出，是原告本件主張均無
    理由，應予駁回。
六、本件事證已臻明確，原告其餘主張、陳述及所提出之證據，
    經本院審酌後認與判決結果不生影響，爰不一一論述，附此
    敘明。
七、訴訟費用負擔之依據：民事訴訟法第78條。
中　　華　　民　　國　　111 　年　　9 　　月　　30　　日
                  民事第五庭    法　官　曹惠玲
以上正本係照原本作成。　　　　　　　　　
如對本判決上訴，須於判決送達後20日內向本院提出上訴狀。
如委任律師提起上訴者，應一併繳納上訴審裁判費。　　　　
中　　華　　民　　國　　111 　年　　10　　月　　4 　　日
                                書記官  董怡彤